【裁判字號】    99,上易,35
【裁判日期】    990316
【裁判案由】    損害賠償
【裁判全文】
臺灣高等法院臺中分院民事判決          99年度上易字第35號
上  訴  人  甲○
送達代收人  乙○○
被 上 訴人  簡琇虹
上列當事人間請求損害賠償事件，上訴人對於中華民國98年11月
24日臺灣南投地方法院98年度訴字133號第一審判決提起上訴，
本院於99年3月2日言詞辯論終結，判決如下：
    主  文
上訴駁回。
第二審訴訟費用由上訴人負擔。
    事實及理由
甲、程序事項
    上訴人甲○未於言詞辯論期日到場，核無民事訴訟法第386
    條各款所列情形，爰依被上訴人之聲請，由其一造辯論而為
    判決。
乙、實體事項
壹、被上訴人方面：
一、被上訴人起訴主張：上訴人於民國（下同）96年7月23日15
    時許，駕駛車牌號碼DH-1549號自小客車搭載被上訴人，沿
    省道臺十四甲線路往清境農場之方向行駛，行經南投縣仁愛
    鄉○○村○○段166號保留地旁之產業道路即臺電力行枝七
    號桿上方25.2公尺處之陡坡時，因未注意停車於坡道再起步
    時，應防止車輛滑行，致前開自小客車於起步後倒退並滑落
    至路外邊坡20公尺下方處，被上訴人因而受有肋骨骨折、雙
    側血胸及肺挫傷、第5、6、7、12胸椎骨折、右側腓骨骨折
    、右側肩胛骨骨折等傷害。被上訴人因此支付醫療費用新臺
    幣（下同）25萬元，並受有薪資損失105,000元及精神上之
    損害25萬元，共計為605,000元。上訴人應依法賠償，為此
    依侵權行為損害賠償之法律關係，提起本件訴訟。
二、被上訴人於本院補充陳述：
（一）被上訴人因受到骨折等嚴重身體傷害，而對上訴人提起傷
      害過失訴訟，並附帶民事賠償責任，刑事部分已由南投地
      方法院判決確定，民事賠償部分亦由原法院民事庭判決被
      上訴人勝訴。
（二）被上訴人僅係單純搭乘上訴人駕駛其所有車輛前往被上訴
      人未曾去過的上訴人友人家，況且被上訴人手中抱有一袋
      雞蛋，對上訴人如何能夠指揮駕駛。
貳、上訴人方面：
一、上訴人於原審則以：
    上訴人雖有過失，然是被上訴人指揮渠開車才發生本件事故
    ，是被上訴人對本件事故之發生亦與有過失，另被上訴人請
    求之各項損害，皆無必要等語，資為抗辯。
二、上訴人甲○於本院補充陳述：
（一）原判決指被上訴人不負擔部分責任之理由，上訴人難以苟
      同，上訴人若無被上訴人突然之指揮而令上訴人分心並因
      而改變行車方向，當時已將到達行車正方向之目的地，必
      不致有停車之情，亦不致翻落原行車方向側邊之邊坡，原
      判決違其經驗法則，其判有失。
（二）原判決指上訴人有房地一筆，查該房屋已被拍賣、車兩部
      中一部已因本件車禍損毀而報廢，一部已因本件車禍毀損
      而報廢，一部為車齡近15年無價值之老車，現無正職，現
      因本件刑事事件服勞役中，且現為學生，故本件賠償金額
      過高。
參、原審經審酌兩造所提出之攻擊防禦方法後，認被上訴人主張
    ：上訴人因過失駕車行為，侵害被上訴人之身體，致被上訴
    人受有損害，上訴人應賠償被上訴人160,354元，洵屬有據
    。從而，被上訴人本於侵權行為法律關係請求上訴人給付被
    上訴人160,354元，為有理由，應予准許。被上訴人逾此部
    分之請求，為無理由，應予駁回。上訴人不服第一審判決提
    起上訴，於本院上訴聲明為：原判決不利上訴人之部分廢
    棄。前項廢棄部分，被上訴人在第一審之訴駁回。第二
    審訴訟費用由被上訴人負擔。被上訴人於本院答辯聲明為：
    上訴駁回。第一、二審訴訟費用由上訴人負擔。（被上
    訴人對於原審駁回其逾160,354元之請求部分，並未聲明不
    服。）
肆、兩造不爭執之事實（本院卷第25頁至25頁背面）：
一、上訴人於96年7月23日15時許，駕駛車牌號碼DH-1549號自小
    貨車搭載被上訴人，沿省道臺十四甲線路往清境農場之方向
    行駛，行經南投縣仁愛鄉○○村○○段166號保留地旁之產
    業道路即臺電力行枝七號桿上方25.2公尺處之陡坡時，因未
    注意停車於坡道再起步時，應防止車輛滑行，致前開自小客
    車於起步後倒退並滑落至路外邊坡20公尺下方處。
二、被上訴人因而受有肋骨骨折、雙側血胸及肺挫傷、第5、6、
    7、12胸椎骨折、右側腓骨骨折、右側肩胛骨骨折等傷害。
伍、本件之爭點：(1)被上訴人是否應負過失責任？過失比例為何
    ？(2)上訴人應賠償之各項損害必要金額各為若干？
一、被上訴人是否應負過失責任？過失比例為何？
    被上訴人主張：上訴人前揭時地駕駛前開自小客車搭載被上
    訴人，於陡坡暫時停車後再行起步時，未即時採取防止車輛
    滑行之措施，以致車輛後退滑落至路外邊坡下方20公尺處，
    使被上訴人受傷等情，為上訴人所自認在卷（本院卷第24頁
    背面），並有道路交通事故調查報告表(一)(二)、現場圖及
    車輛相片8幀附於台灣南投地方法院檢察署97年度偵字第19
    號卷第12至20頁可參，經本院依職權調閱上開刑事案件全卷
    查明無訛，堪信被上訴人前揭主張為真實。上訴人雖辯稱：
    被上訴人指揮其開車，方肇致本件事故云云。然為被上訴人
    所否認，辯稱當時兩造之目的地已在眼前，右邊有一個很大
    的平台空地，此時不知何故車子就翻下去等語（本院卷第25
    頁）。查上訴人自陳「我要到前面還有一段距離，被上訴人
    看到另外一個平台，所以叫我停在那個平台，他這句話並無
    惡意，可能我技術不好，在這個方面我也有疏忽」，「因為
    該地很陡，所以車子倒退，我要去拉手煞車，但是已經來不
    及，也是我自己反應不好，車子就翻車了，這就是經驗的問
    題」等語（本院卷第24頁背面、第25頁），亦即上訴人亦自
    認係因駕駛上之疏忽致生本件事故，且縱使如上訴人所稱被
    上訴人曾指示停車於平台，然被上訴人並未指示上訴人如何
    開車，亦非因被上訴人之指示而使車子倒退，被上訴人並未
    妨礙上訴人駕駛車輛，上訴人既為汽車駕駛人，且又對車輛
    之行駛方式有完全自由之操控權，則上訴人仍有遵守交通規
    則及注意車輛之動力以防止滑行之義務，豈能以乘客即被上
    訴人曾對停車位置提出建言，即認應對於上訴人駕車操作失
    當之過失負擔責任，是上訴人對本件事故之發生自應負全部
    之過失責任。上訴人前開所辯，尚非可採。另上訴人因系爭
    車禍所涉過失傷害犯行，業經原審法院刑事庭以98年度交簡
    上字第5號判處拘役30日，得易科罰金確定，業經本院調卷
    查明。
二、上訴人應賠償之各項損害必要金額各為若干？
（一）按因故意或過失，不法侵害他人之權利者，應負損害賠償
      責任；汽車、機車或其他非依軌道行駛之動力車輛，在使
      用中加損害於他人者，駕駛人應賠償因此所生之損害；不
      法侵害他人之身體或健康者，對於被害人因此喪失或減少
      勞動能力或增加生活上之需要時，應負損害賠償責任。不
      法侵害他人之身體、健康、名譽、自由、信用、隱私、貞
      操，或不法侵害其他人格法益而情節重大者，被害人雖非
      財產上之損害，亦得請求賠償相當之金額，民法第184條
      第1項前段、第191條之2前段、第193條第1項、第195條第
      1項前段分別定有明文。上訴人因不法過失行為致被上訴
      人受有傷害，已如前述，自應就被上訴人之損害負賠償責
      任，爰就被上訴人請求之各項損害賠償，茲分別審酌如下
      ：
  １、醫療費用部分：
      被上訴人主張：被上訴人因本件車禍受有肋骨骨折、雙側
      血胸及肺挫傷、第5、6、7、12胸椎骨折、右側腓骨骨折
      、右側肩胛骨骨折等傷害，經救護車送往財團法人埔里基
      督教醫院急診治療後，轉往中國醫藥大學附設醫院治療後
      ，於96年8月10日出院後，至國立臺灣大學醫學院附設醫
      院（下稱臺大醫院）、中央健康保險局臺北聯合門診中心
      繼續復健治療，並至永和健生堂中醫診所門診治療，共計
      支出醫療費用35,416元，另於96年7月23日因轉院支出救
      護車費5,300元，96年8月8日購買脊椎保護背架支出12,00
      0元等情，業據其提出前開醫療院所之醫療收據影本數紙
      及統一發票影本二紙為證（原審卷第3頁），堪信為真實
      ，應予准許。
  ２、減少工作收入之損失部分：
      被上訴人主張：其受傷前恰巧辭掉工作，本欲自行創業，
      然因本件事故而休養一年半，直到97年10月31日曾短暫工
      作，然因身體無法負荷，直到98年4月8日方開始至加企國
      際股份有限公司工作，造成長期工作上之空窗期，受有工
      作收入損害105,000元等情，並據其提出勞保投保資料為
      證（原審卷第29頁）。惟查，被上訴人所受傷勢應自受傷
      日止3個月內避免勞力性工作等情，業據臺大醫院以前開
      函文函覆本院屬實（原審卷第116至117頁），足見被上訴
      人因傷無法工作之期間，應認以3個月為適當。而被上訴
      人於本件事故發生時，並無工作，故以每月最低工資17,2
      80元計算其收入，則被上訴人所受減少工作收入之損害應
      為51,840元（17,2803＝51,840）。
  ３、非財產上損害部分：
      按不法侵害他人之身體、健康、名譽、自由、信用、隱私
      、貞操、或不法侵害其他人格法益而情節重大者，被害人
      雖非財產上之損害，亦得請求賠償相當之金額，民法第19
      5條第1項定有明文。所謂相當，應斟酌雙方身分資力、實
      際加害程度及其影響是否重大，及被害者之身分地位與加
      害人經濟狀況等關係定之（最高法院47年台上字第1221號
      判例及最高法院51年台上字第223號判例意旨參照）。爰
      審酌上訴人上開侵權行為致被上訴人受有之傷害固非重大
      ，然被上訴人在車輛自高處跌落，全身多處骨折，歷經手
      術及長期復健之治療，其驚嚇及痛苦程度應非輕微；又參
      以被上訴人名下除小額股利所得外，僅有汽車一部，上訴
      人則有數千元報稅所得，此有稅務電子閘門財產調件明細
      表二份在卷可參（原審卷第9至11頁、13至14頁）。本院
      認上訴人應賠償被上訴人精神上損害為15萬元，尚屬允當
      。
（二）依前所述，被上訴人得請求上訴人賠償之醫療費用、工作
      收入減少之損害、精神慰撫金之各項金額總計為254,556
      元（52,716＋51,840＋150,000＝254,556）。再按保險人
      依強制汽車責任保險法規定所為之保險給付，視為被保險
      人損害賠償金額之一部分。被保險人受賠償請求時，得扣
      除之。強制汽車責任保險法第32條定有明文。此一規定之
      立法目的，在於保險人之給付乃由於被保險人支付保險費
      所生，性質上屬於被保險人賠償責任之承擔或轉嫁，自應
      視為加害人或被保險人損害賠償金額之一部分，為避免受
      害人雙重受償，於受賠償請求時，自得扣除之。本件被上
      訴人於事故發生後已領取強制汽車責任險保險金94,202元
      ，此有被上訴人提出之付款明細一紙為證（原審卷第130
      頁），自應予扣除。故被上訴人得請求金額應為160,354
      元（254,556－94,202＝160,354）。
陸、綜上所述，本件被上訴人主張上訴人因過失駕車行為，侵害
    被上訴人之身體，致被上訴人受有損害，上訴人應賠償被上
    訴人為可採，上訴人所辯均為無可取。從而，被上訴人本於
    侵權行為之法律關係，請求上訴人給付160,354元，為有理
    由，應予准許。是則原審判命上訴人如數給付，並依職權為
    假執行之宣告，於法並無不合。上訴意旨指摘原判決不當，
    求予廢棄改判，為無理由，應予駁回其上訴。
柒、本件事證已明，兩造其餘主張及攻擊防禦方法與本件判決結
    果不生影響，不予一一論述，附此敘明。
據上論結，本件上訴為無理由，依民事訴訟法第463條、第385條
第1項前段、第449條第1項、第78條，判決如主文。
中    華    民    國    99    年    3     月    16    日
                民事第二庭    審判長法  官  邱森樟
                                    法  官  謝說容
                                    法  官  蔡秉宸
以上正本係照原本作成。
不得上訴。
                                    書記官  洪麗華
中    華    民    國    99    年    3     月    16    日
                                                      Ｓ

司法院資訊處製作；財團法人民間司法改革基金會備份。
